【裁判字號】    88,易,2774
【裁判日期】    891013
【裁判案由】    偽造文書
【裁判全文】
臺灣臺南地方法院刑事判決                        八十八年度易字第二七七四號
    公  訴  人  臺灣台南地方法院檢察署檢察官
    被      告  甲○○
右列被告因偽造文書案件，經檢察官提起公訴（八十八年度營偵字第五五一號），本
院判決如左：
    主  文
卓惠貞意圖為自己不法之所有，以詐術使人將本人之物交付，處有期徒刑陸月，緩刑
貳年。
偽造之英國University of Stirling於一九九六年二月十四日發給Keishin Taku之博
士學位證書壹紙沒收。
    事  實
一、甲○○明知未取得英國University of Stirling所頒發博士學位證書，竟意圖為
    自己不法之所有，於民國八十五年四月間某日，自不詳姓名者取得偽造該大學於
    一九九六年二月十四日發給「Keishin Taku」（甲○○之日文名）之DOCTOR OF
    PHILOSOPHY （哲學博士）學位證書後，於八十七年八月七日持該件偽造之博士
    學位證書應徵台南縣鹽水鎮私立乙○○○專科學校國際貿易科助理教授，使該校
    陷於錯誤而聘任，並取得該校發給該項職務之給付，計新台幣（下同）五十二萬
    九千三百零八元，足以生損害於英國University of Stirling頒發博士學位證書
    及私立乙○○○專科學校聘任合格助理教授之正確性，嗣經私立乙○○○專科學
    校與教育部向我國駐英國代表處辦理學歷查證後發現上情，而於八十八年三月一
    日將之解聘。
二、案經私立乙○○○專科學校訴由台灣台南地方法院檢察署檢察官偵查起訴。
    理  由
一、訊據被告甲○○坦承以上開博士學位證書應徵私立乙○○○專科學校助理教授，
    但否認偽造上開學位證書，辯稱確已在英國University of Stirling完成博士學
    位，且該博士學位證書係University of Stirling於一九九六年四月寄來云云。
二、經查：
（一）右揭事實有私立乙○○○專科學校提出被告於八十七年八月七日填製之私立乙
      ○○○專科學校教師資格審查履歷表及所附THE UNIVERSITY OF STIRLING於14
      February 1996發給Keishin Taku之DOCTOR OF PHILOSOPHY學位證書可稽；
（二）次查我國駐英國代表處文化組八十七年九月十日英教學（八七）字第０八０八
      號函（受文者為私立乙○○○專科學校）附University of Stirling一九九八
      年九月三日函稱：經向University of Stirling查證，該生（即被告）於一九
      九０年進入該校註冊為博士班學生，惟並未通過一九九四年之博士口試，故卓
      君所持該校之博士學位證書，並非該校所頒發等語；
（三）再查被告雖提出University of Stirling一九九八年十月二十二日由Alfired
      Heron所簽發信件，辯稱已取得該校博士學位，然依我國駐英國代表處文化組
      八十八年元月二十一日英教學（八八）字第００五Ｏ號函（受文者為教育部）
      附該校一九九九年一月十九日函稱：經向Univer sity of Stirling查證，該
      生（即被告）確於一九九０年至一九九四年註冊於該校為博士班學生，但卓君
      確實未完成博士學位即離開學校，其所持該校之博士學位證書，並非該校所分
      發，且上開一九九八年十月二十二日由Alfired Heron所簽發之信件，亦非為
      該校所發出（另據該校電話告稱Alfired Heron已於一九九七年七月退休去職
      ）等語；
（四）又查被告提出上開THE UNIVERSITY OF STIRLING一九九八年十月二十二日由
      Alfired Heron簽發信件所使用紙張上校徽圖記，非但與我國駐英國代表處文
      化組函附該校上開一九九八年九月三日與一九九九年一月十九日函所使用紙張
      上校徽圖記不同，且被告所提出上開博士學位證書與一九九八年十月二十二日
      由Alfired Heron簽發信件所使用紙張上之校徽圖記亦不相同，分別有各該函
      件附於偵查卷內可證。
（五）且經本院再次向THE UNIVERSITY OF STIRLING查詢之結果，該校並答稱：被告
      登記之論文題目為"The Competitive Environment in the Tokyo Stock
      Exchange:Analysis and Description"並非被告所稱之"The Competitive
      Advantage of Japanese Financial Institutions:An Empirical Investigat
      of the Big Four"，有我國駐應代表處文化組八十九年一月二十七日英教學（
      八九）字第００七七號電傳書函及THE UNIVERSITY OF STIRLING同年一月二十
      五日函在卷可證。
（六）另查被告雖請本院另向THE UNIVERSITY OF STIRLING調閱其提出之Examiner's
      Covering Letter及Progress Report，然為THE UNIVERSITY OF STIRLING以被
      告並未獲得學位，該校不便晉依不提供任何資料所拒絕，有我國駐應代表處文
      化組八十九年六月二十日英教學（八九）字第０六五六號電傳書函及THE
      UNIVERSITY OF STIRLING同年六月六日、六月十七日函在卷可證。而被告所請
      求本院調閱之該資料並非正式之學位證明，是縱使本院業已取得該資料，亦無
      從為有利被告之證據，應可認定。
（七）末查被告於任職私立乙○○○專科學校其間計領取薪資五十二萬九千三百零八
      元，有該校八十八年十月三十日（八八）榮昌人字第二三０號函附之一覽表在
      卷可稽。
綜上所述，被告既未以其向學校登記之論文題目"The Competitive Environment in
the Tokyo Stock Exchange:Analysis and Description"通過University of
Stirling之博士口試，即無博士學位，其所取得上開博士學位證書，即屬偽造甚明，
其行使偽造之證書藉以獲得乙○○○專科學校之聘任，領取薪資，自有意圖為自己不
法所有之犯意，被告前述所辯為卸責之詞，應不足採，其犯行明確。
三、核被告甲○○所為，係犯刑法第二百十六條行使第二百十二條關於能力之證書與
    第三百三十九條第一項詐欺取財罪，被告所犯上開二罪間，有方法結果牽連關係
    ，應依刑法第五十五條規定從較重之詐欺取財罪論；又被告行使偽造之學歷證件
    詐取數筆薪資，係行為人就同一詐欺犯罪構成事實，以單一行為之數個舉動接續
    進行，以實現一個犯罪構成要件，侵害同一法益，成立一個罪名之接續犯，接續
    犯於犯罪行為完畢之前，其各個舉動與該罪之構成要件相符，但行為人主觀上係
    以其各個舉動僅為全部犯罪行為之一部，而客觀上，亦認係實施一個犯罪，是以
    僅成立一個罪名，與連續犯自係有所不同（最高法院七十一年度台上字第二八三
    七號判例參照），附此敘明。爰審酌被告犯罪之動機、目的、手段、所生危害等
    一切情狀，量處如主文所示之刑，以資懲儆。又被告前未曾受有期徒刑以上刑之
    宣告，有台灣台南地方法院檢察署刑案資料查註紀錄表在卷可憑，其經此教訓後
    ，應知所警惕，信無再犯之虞，本院因認所宣告之刑以暫不執行為適當，併諭知
    緩刑二年，以勵自新。
四、上開偽造之THE UNIVERSITY OF STIRLI NG於14 February 1996發給Keishin
    Taku即被告之DOCTOR OF PHILOSOPHY博士學位證書，係被告所有，供犯罪所用之
    物，雖未扣案，但不能證明業已滅失，應依刑法第三十八條第一項第二款規定宣
    告沒收。
據上論斷，應依刑事訴訟法第二百九十九條第一項前段，刑法第二百十二條、第二百
十六條、第三百三十九條第一項、第五十五條、第七十四條第一款、第三十八條第一
項第二款，罰金罰鍰提高標準條例第一條前段，判決如主文。
本案經檢察官吳文政到庭執行職務。
中    華    民    國      八十九    年      十        月    十三        日
                              臺灣臺南地方法院刑事第二庭
                                      法  官  石  家  禎
右正本證明與原本無異
如不服本判決應於送達後十日內向本院提出上訴狀
                                      書記官  葉  東  平
中    華    民    國      八十  九  年      十        月      十六      日
附錄本案論罪科刑法條全文：
刑法第二百十二條：
刑法第二百十六條：行使第二百十條至第二百十五條之文書者，依偽造、變造文書或
                  登載不實事項或使登載不實事項之規定處斷。
刑法第三百三十九條第一項：意圖為自己或第三人不法之所有，以詐術使人將本人或
                          第三人之物交付者，處五年以下有期徒刑、拘役或科或
                          併科一千元以下罰金。


司法院資訊處製作；財團法人民間司法改革基金會備份。
